【裁判字號】    97,台上,4308
【裁判日期】    970904
【裁判案由】    偽造文書等罪
【裁判全文】
最高法院刑事判決            九十七年度台上字第四三０八號
上  訴  人  甲○○
            乙○○
                    之9號（另案在同上訓練所執行中）
            丙○○
上列上訴人等因偽造文書等罪案件，不服台灣高等法院高雄分院
中華民國九十七年五月十九日第二審判決（九十七年度上訴字第
二四０號，起訴案號：台灣高雄地方法院檢察署九十六年度偵字
第一九一二五號），提起上訴，本院判決如下：
    主  文
原判決關於甲○○、乙○○、丙○○行使偽造準私文書部分撤銷
，發回台灣高等法院高雄分院。
其他上訴駁回。
    理  由
一撤銷發回部分：
本件原判決維持第一審依想像競合犯關係，從一重論處上訴人甲
○○、乙○○、丙○○共同犯行使偽造準私文書罪刑之判決，駁
回彼等在第二審之上訴，固非無見。
惟查(一)原判決事實僅記載丙○○意圖為自己不法所有之竊盜犯意
及行使偽造準私文書之犯意，循「借屍還魂」手法，於民國九十
六年五月三十一日前某日，指示同具竊盜及行使偽造準私文書犯
意聯絡之甲○○行竊特定型式機車，甲○○應允之。並分別於九
十六年五月三十一日某時、十九時十分，指示同具竊盜及行使偽
造準私文書犯意聯絡之陳政憲、乙○○共乘機車外出竊車，甲○
○則留在高雄縣永安鄉○○○段四三一之一地號上工寮內從事指
揮等工作。迨乙○○於同日二十時許，二度將可能行竊之標的，
電告甲○○並獲得其指示後，乃與陳政憲於九十六年五月三十一
日二十一時二十分前某時，在高雄縣路竹鄉○○○路四九四號前
，以自有機車鑰匙發動電門鎖，竊取余盈輝所有，車牌號碼 2JJ
－232 號、引擎號碼SA25GP－116043號之黑色光陽廠牌機車一輛
。得手後，二人即分別騎原車及該輛黑色光陽機車，先後返回上
開工寮，再推由甲○○負責後續套裝工作。甲○○即將該輛黑色
光陽機車原配屬附掛之引擎外殼、車牌，一一拆下，並套裝上丙
○○交付之合法中古機車引擎外殼、車牌，而以該經換裝後引擎
外殼上之引擎號碼，充作該輛黑色光陽機車出廠時打印之引擎號
碼。亦即藉由套裝手法，將該輛黑色光陽機車之引擎號碼偽造為
他輛合法中古機車之號碼後，交予丙○○轉售不知情之他人牟利
行使等情。對偽造後之引擎號碼內容如何，並未記載，其事實之
認定，殊欠明確。究竟上訴人等行使偽造何項內容之準私文書，
原審尚有調查審認之必要。(二)上訴人等上開竊盜與行使偽造準私
文書行為，為二個行為。原判決認定係一行為觸犯竊盜與行使偽
造準私文書二罪，應依想像競合犯規定，從一重之行使偽造準私
文書罪處斷，有適用法則不當之違法。(三)法院就同一罪刑所適用
之法律，無論係對罪或刑（包括主刑、從刑、或刑之加重、減輕
與免除等項）或保安處分，除法律別有規定外，均應本統一性或
整體性之原則，予以適用。而竊盜犯贓物犯保安處分條例，為刑
法有關保安處分規定之特別法，其適用範圍以所宣告之罪名為竊
盜犯或贓物犯為限，苟所宣告之罪名非竊盜犯或贓物犯之罪，縱
與之有想像競合犯關係之他罪，為竊盜犯或贓物犯之罪，亦無適
用竊盜犯贓物犯保安處分條例宣付保安處分之餘地。原判決既從
一重論處上訴人等行使偽造準私文書罪，乃竟依竊盜犯贓物犯保
安處分條例第三條第一項，均諭知應於刑之執行前，令入勞動場
所強制工作三年，亦有違誤。(四)丙○○之原審辯護人於原審聲請
勘驗監聽錄音光碟，以查明錄音內容與監聽譯文是否相符，原審
未為勘驗，既未認其無必要，以裁定駁回，亦未於判決說明不予
勘驗之理由，有應於審判期日調查之證據未予調查之違法。以上
或為上訴意旨所指摘，或為本院得依職權調查之事項，應認原判
決關於此部分有撤銷發回之原因。
二駁回部分：
按刑事訴訟法第三百七十六條所列各罪之案件，經第二審判決者
，不得上訴於第三審法院，為該法條所明定。上訴人等犯其他竊
盜罪部分，原審係依刑法第三百二十條第一項、第三百二十一條
第一項第三款論處罪刑，核屬刑事訴訟法第三百七十六條第二款
之案件。依首開說明，既經第二審判決，自均不得上訴於第三審
法院，上訴人等猶提起上訴，顯為法所不許，皆應予駁回。
據上論結，應依刑事訴訟法第三百九十五條前段、第三百九十七
條、第四百零一條，判決如主文。
中    華    民    國  九十七  年    九    月    四    日
                      最高法院刑事第十二庭
                          審判長法官  石  木  欽
                                法官  陳  世  淙
                                法官  洪  佳  濱
                                法官  呂  丹  玉
                                法官  段  景  榕
      本件正本證明與原本無異
                                      書  記  官
中    華    民    國  九十七  年    九    月   十一   日
                                                      K


司法院資訊處製作；財團法人民間司法改革基金會備份。
